臺灣臺北地方法院刑事裁定　　　　　　　　　　　　　九十三年度自字第一五０號
　　自　訴　人　乙○○
　　代　理　人　廖信憲律師
　　被　　　告　甲○○
　　選任辯護人　陳建成律師
右列被告因詐欺等案件，經自訴人提起自訴，本院裁定如左：
    主      文
自訴駁回。
    理      由
一、按法院或受命推事於自訴案件第一次審判期日前訊問及調查結果，如認為案件有
    刑事訴訟法第二百五十二條至第二百五十四條之情形者，得以裁定駁回其自訴，
    同法第三百二十六條第三項定有明文。
二、自訴意旨略以：緣案外人王能仁、侯有義、陳水木、蔡老首等四人前於民國八十
    三至八十五年間先後向嘉義市第二信用合作社借款（下稱前揭借款），自訴人乙
    ○○為其等前揭借款之連帶保證人，誠泰商業銀行股份有限公司（下稱誠泰銀行
    ，代表人即董事長為被告甲○○）於九十年間受讓嘉義市第二信用合作社全部營
    業並概括承受其資產及負債，又於九十二年三月間將對王能仁等債務人、自訴人
    等連帶保證人、擔保物提供人之前揭借款之本金、利息、遲延利息、違約金、墊
    付費用等債權、擔保物權及其他一切從屬權利讓與中華成長二資產管理股份有限
    公司（下稱中華成長二公司），並於九十二年四月六日公告，誠泰銀行對自訴人
    已無任何要求清償受領給付之法律上權利甚明，被告身為誠泰銀行之代表人，為
    從事業務之人，竟意圖為自己不法利益，隱暪上情，於九十二年四月八日委任案
    外人呂長義為代理人，以前揭借款資料向不知情之台灣南投地方法院聲請核發該
    院九十二年度促字第六一九四號支付命令，續以上開確定之支付命令為執行名義
    ，於九十二年八月六日對自訴人向台灣南投地方法院聲請強制執行，強制收取自
    訴人於第一商業銀行股份有限公司（下稱第一銀行）南投分公司之存款新台幣（
    下同）八十五萬七千六百七十四元之不法利益，致自訴人財產受有損害，因認被
    告涉犯刑法第二百十五條業務上文書登載不實罪嫌、同法第二百十四條使公務員
    登載不實罪嫌、同法第三百三十九條詐欺罪嫌。
三、按犯罪事實應依證據認定之，無證據不得推定其犯罪事實，刑事訴訟法第一百五
    十四條定有明文。又認定不利於被告之事實須依積極證據，苟積極證據不足為不
    利被告事實之認定，即應為有利於被告之認定，更不必有何有利之證據，最高法
    院三十年上字第八一六號判例可資參照。
四、被告甲○○經本院傳喚並未到庭，據其選任辯護人辯護稱：被告為誠泰銀行之董
    事長，僅就公司決策事項有所瞭解，並未實際參與逾期放款催收與強制執行業務
    ，代理誠泰銀行處理本件逾期放款催收與強制執行業務之人係誠泰銀行逾期放款
    管理部中部執行科嘉義派駐區承辦人員呂長義，呂長義聲請法院核發支付命令與
    聲請強制執行程序所提出之委任狀之委任人為誠泰銀行，並非被告，自訴人未提
    出證據證明被告確有參與本件逾期放款催收與強制執行業務，尚難僅以被告為誠
    泰銀行之代表人即認被告有自訴意旨所指犯行，況誠泰銀行於九十二年三月間將
    對王能仁等債務人、自訴人等連帶保證人、擔保物提供人之前揭借款之本金、利
    息、遲延利息、違約金、墊付費用等債權、擔保物權及其他一切從屬權利讓與中
    華成長二公司，中華成長二公司仍委託誠泰銀行繼續處理債權事宜，誠泰銀行收
    取自訴人之存款債權八十五萬七千六百七十四元後，已如數交付中華成長二公司
    ，自訴人對中華成長二公司之債務於該範圍內已生清償效力，自訴人權利未受損
    害，被告亦未圖不法利益，並無自訴意旨所指偽造文書、詐欺犯行等語。經查：
（一）自訴人所述誠泰銀行於九十二年四月八日委任任職該銀行嘉義市○區○○路二
      四八號分行之呂長義為代理人，以前揭借款未獲清償為由，向前揭借款之連帶
      保證人即自訴人聲請核發台灣南投地方法院九十二年度促字第六一九四號支付
      命令，續以上開確定之支付命令為執行名義，於九十二年八月六日對自訴人向
      台灣南投地方法院聲請強制執行，強制收取自訴人於第一銀行南投分公司之存
      款八十五萬七千六百七十四元等情，業經本院向台灣南投地方院調閱該院九十
　　　二年度促字第六二九四號誠泰銀行向自訴人聲請支付命令卷及該院九十二年度
　　  執字第七六四九號誠泰銀行向自訴人聲請強制執行卷查閱屬實。
（二）由（一）可知，誠泰銀行因前揭借款對自訴人取得之執行名義及強制執行案件
      ，均由任職誠泰銀行嘉義市分行之呂長義為代理人代理誠泰銀行向台灣南投地
      方法院聲請，被告甲○○雖係誠泰銀行之董事長，為誠泰銀行之代表人，惟誠
      泰銀行貸款案件繁多，前揭債權又係誠泰銀行於九十年間受讓嘉義市第二信用
    　合作社全部營業並概括承受其資產及負債而得，衡情被告甲○○應無親自介入
      處理之理，況遍觀全卷自訴人並無提出證據證明被告有參與處理前揭借款債權
      事宜之執行，自訴人遽以被告係誠泰銀行之董事長即認其犯本件，顯然無據。
（三）案外人王能仁、侯有義、陳水木、蔡老首等四人前於八十三至八十五年間先後
      向嘉義市第二信用合作社借款，自訴人為其等前揭借款之連帶保證人，誠泰銀
      行於九十年間受讓嘉義市第二信用合作社全部營業並概括承受其資產及負債，
      又於九十二年三月間將對王能仁等債務人、自訴人等連帶保證人、擔保物提供
      人之前揭借款之本金、利息、遲延利息、違約金、墊付費用等債權、擔保物權
      及其他一切從屬權利讓與中華成長二公司，誠泰銀行將自訴人之不良債權轉讓
　　　中華成長二公司並公告後，因中華成長二公司人成不足，受讓後短期內仍委託
　　　誠泰銀行處理債權催討事宜，誠泰銀行代理中華成長二公司催收帳款之權利義
  　　務均歸屬中華成長二公司，有誠泰銀行九十三年八月十日誠泰銀逾放字第一０
　    九五號函及同年八月三十一日誠泰銀逾放字第一一九二號函附該行與中華成長
      二公司簽訂之代款買賣合約及貸款買賣合約交割事項備忘錄在卷可憑，誠泰銀
　    行向自訴人收取之第一銀行南投分公司之存款八十五萬七千六百七十四元亦全
      數交付中華成長二公司，自訴人積欠中華成長二公司之債務於八十五年萬七千
      六百七十四元範圍內生清償效力，有誠泰銀行上開函附票號ＥＨ000000
      0號、票面金額八十五萬七千六百七十四元之支票影本及中華開發資產管理股
　　　份有限公司簽認之誠泰銀行代收款項明細表影本各一件在卷可憑。
（四）據上開誠泰銀行九十三年八月十日誠泰銀逾放字第一０九五號函說明因自訴人
      對誠泰銀行向本院提出九十三年度訴字第一二二五號返還不當得利事件，因兩
      造協議由誠泰銀行簽發票號ＣＤ0000000號、票面金額五十八萬八千五
      百零一元、受款人中華成長二公司及票號ＢＦ0000000號、票面金額二
      十八萬元、受款人中華成長二公司之支票各一紙（票面金額共八十六萬八千五
      百零一元）交付自訴人，再由中華成長二公司受領票款共八十六萬八千五百零
      一元，如此自訴人就以前開存款八十五年萬七千六百七十四元計算利息後之八
      十六年萬八千五百零一元亦生清償效力，自訴人旋撤回該訴訟，亦據本院調閱
　　　本院九十三年度訴字第一二二五號自訴人請求誠泰銀行返還不當得利案卷查閱
      屬實，並有上開誠泰銀行九十三年八月十日誠泰銀逾放字第一０九五號函附前
      述支票影本二紙在卷可憑。
    綜上所述，辯護意旨所辯上情均與本院調查結果相符，堪以採信。自訴人尚不得
　　僅以被告為誠泰銀行之代表人及誠泰銀行受託處理前揭欠款催收事宜及遽認被告
　  有何自訴意旨所指之偽造文書、詐欺犯行，自訴人之指訴顯然無據。此外，復查
    無其他積極之證據足認被告有何自訴人指訴之業務上文書登載不實、使公務員登
    載不實、詐欺等犯罪事實，其犯罪嫌疑不足，而有刑事訴訟法第二百五十二條第
    十款之情形，依照首開說明，本件自訴應予駁回。
據上論斷，依刑事訴訟法第三百二十六條第三項，第二百五十二條第十款裁定如主文
。
中      華      民      國     九十三    年       九    月    二十二    日
                  　　            臺灣臺北地方法院刑事第四庭
                      　              審判長法  官  黃雅芬
                                            法  官  楊代華
                                            法  官  吳定亞
右正本證明與原本無異。
如不服本裁定應於送達後五日內向本院提出抗告狀。
中      華      民      國     九十三    年       九    月    二十三    日
                                            書記官  葛映嵐
